臺灣高等法院交通事件裁定　　　　　　 96年度交抗字第228號
抗　告　人　交通部公路總局新竹區監理所新竹市監理站
代　表　人　呂瓊華
異　議　人
即受處分人　甲○○
上列抗告人因受處分人違反道路交通管理處罰條例案件，不服臺
灣新竹地方法院95度交聲字第331號，中華民國96年3月9日交通
事件裁定，提起抗告，本院裁定如下：
    主  文
抗告駁回。
    理  由
一、按汽車不依限期參加定期檢驗或臨時檢驗者，處汽車所有人
    新臺幣（下同）9百元以上1千8百元以下罰鍰，逾期1個月以
    上者並吊扣其牌照，至檢驗合格後發還，逾期6個月以上者
    ，註銷其牌照，道路交通管理處罰條例第17條第1項定有明
    文，又違反道路交通管理事件統一裁罰基準表規定，違反道
    路交通管理處罰條例第17條第1項逾越應到案期限60日以上
    ，繳納罰鍰或逕行裁決處罰者，罰鍰新臺幣1千4百元，並註
    銷牌照。
二、受處分人甲○○所有之車牌號碼4361-MX號自用小客車，因
    未依期限參加定期檢驗（應檢驗日為民國95年3月20日），
    於民國95年6月12日為新竹市監理站掣開新監檢字第5125035
    52號違反道路交通管理事件通知單（下稱違規通知單），舉
    發「不依限期參加定期檢驗」，因認車輛所有人甲○○有違
    反道路交通管理處罰條例第17條第1項之規定，而依據上開
    規定裁處罰鍰1,400元，並註銷牌照等等。
三、抗告意旨略以：本件違規案件起因受處分人買賣因素而未能
    實體掌握，受處分人亦未向監理單位辦理拒不過戶註銷，因
    該車輛未參加汽車檢驗屬實，應予處分註銷汽車牌照以維護
    大眾安全，原裁定將原處分撤銷，已縱容系爭車輛逾期後仍
    可行駛，不需註銷牌照之事實，實有違處罰條例之規定云云
    。
四、經查：
（一）本件新竹市監理站於95年11月16日所為之竹監新四字第裁
      00-000000000號違反道路交通管理事件裁決書（見原審卷
      第13頁），係依據該站掣開之違規通知單，因認受處分人
      違反規定而為裁決。
（二）受處分人甲○○於原審時陳稱：「這臺車去（95）年2月
      20日就賣掉了，是委託劉正欽幫我賣的，劉正欽之前是福
      特汽車的業務員，他是我妹妹的同事，所以委託他幫我賣
      」「……我只有簽契約時有出面，其他都是委託劉正欽處
      理」「（這臺車何時交給林振雄？）2月20日」「（你是
      先交還是先定契約？）先交車，契約是交車之後才簽立的
      ，簽立契約的時間就是95年6月27日，因為他一直拖時間
      」「（你車交給他而且你也說你在2月20日也有交新臺幣
      〈下同〉8萬塊給他，有何證明？）我是開8萬元支票拿給
      劉正欽，劉正欽再轉交給林振雄，就是2月20日當天」等
      語（見原審卷第27至28頁），又證人即介紹本件汽車買賣
      之汽車銷售業務員劉正欽於原審訊問時具結證稱：「（為
      何幫他（甲○○）賣這臺車？）他當時問我有沒有認識的
      中古車行，或是有沒有認識的人要買中古車，他要把她的
      車子賣掉。當初我沒有認識的，我就轉交給另外一個朋友
      葉鎮溢，車子是他賣給中壢的1個中古車商，他們之間協
      議的結果，就是請甲○○再拿8萬元再加那部車，去償還
      汽車貸款」「林振雄就是中古車商，就是毅誠中古車行」
      「甲○○的車當初在2月的時候是先交給我跟葉鎮溢」「
      其實車子在95年2月20日前就交給林振雄，8萬元支票是2
      月20日給林振雄的」等語（見原審卷第30至32頁），並有
      汽車買賣合約書影本附卷存查（見原審卷第7頁）。考量
      本件受處分人僅係受行政罰鍰及註銷牌照之處罰，倘證人
      劉正欽為虛偽之陳述，尚須受刑事偽證罪之追訴處罰，衡
      情證人應無為免除異議人行政罰鍰及註銷牌照之處罰，而
      甘願自陷偽證之刑責之情，是證人劉正欽之證述應可採信
      。綜上，依據汽車買賣合約書影本1份及證人劉正欽之證
      述，可見受處人確實於95年2月20日前即將該車出售予林
      振雄，嗣後已無繼續占有使用該車之行為，亦即受處分人
      並非上開自用小客車之汽車所有人，堪以認定。而系爭自
      小客車雖未於95年3月20日參加定期檢驗，然依前所述，
      該車早於95年2月20日即已出售予林振雄，是受處分人於
      95年2月20日後即已非該車之所有人甚明。雖監理機關對
      於系爭自用小客車之車主仍登記為受處分人，然汽車車籍
      之登記事項僅為交通行政管理之手續，究與實體法上動產
      所有權之移轉變更無涉，而汽車屬動產，其所有權之得喪
      變更復非以登記為要件，故監理機關因行政管理對於汽車
      所為登記，與真正所有權狀態未必一致，尚不能以此作為
      認定所有權歸屬之唯一依據。而本件既已確認為車輛所有
      人為林振雄，應以林振雄為裁罰之對象，如仍裁罰受處分
      人甲○○，即有失公允。且受處分人甲○○已實體法上為
      動產所有權之移轉，嗣後已無繼續占有使用該車之行為，
      則所有人林振雄不依限期參加定期檢驗或臨時檢驗，受處
      分人如何得以預測並苛求其遵循，其不利益不得歸於受處
      分人。原處分機關抗告意旨執違規案件起因受處分人買賣
      因素而未能實體掌握，受處分人亦未向監理單位辦理拒不
      過戶註銷，該車輛該車輛未參加汽車檢驗屬實，應予處分
      註銷汽車牌照以維護大眾安全云云，洵不足採，其抗告為
      無理由，自應予駁回。
五、原審因認受處分人之異議為有理由，乃撤銷原處分，並諭知
    受處分人不罰，經核並無不合。原處分機關提起抗告，為無
    理由，應予駁回。
據上論結，應依道路交通管理處罰條例第89條、道路交通案件處
理辦法第26條、刑事訴訟法第412條，裁定如主文。
中　　華　　民　　國　　96　　年　　4 　　月　　9 　　日
                  刑事第二庭審判長法　官  呂丹玉
　　　　　　　　　　　　　　    　法  官  林銓正
　　　　　　　　　　　　　　      法  官  王詠寰
以上正本證明與原本無異。
不得再抗告。
                                  書記官  駱麗君
中　　華　　民　　國　　96　　年　　4 　　月　　9 　　日
